【裁判字號】    95,易,806
【裁判日期】    950829
【裁判案由】    詐欺
【裁判全文】
臺灣彰化地方法院刑事判決               95年度易字第806號
公  訴  人  臺灣彰化地方法院檢察署檢察官
被      告  乙○○
上列被告因詐欺案件，經檢察官聲請簡易判決處刑（95年度偵字
第4658號），經本院員林簡易庭認為不宜逕以簡易判決處刑，移
由本院刑事庭改依通常程序審理，判決如下：
    主  文
乙○○幫助意圖為自己不法之所有，以詐術使人將本人之物交付
，累犯，處有期徒刑伍月，如易科罰金，以佰元折算壹日。
    事  實
一、乙○○前因違反毒品危害防制條例案件，經本院於民國91年
    8月30日以91年度易字第596號判處有期徒刑6月確定，甫於
    93年2月16日執行完畢。詎其因缺錢花用，雖可預見金融機
    構帳戶係個人理財之重要工具，且關係個人財產、信用之表
    徵，如提供予他人使用，有供作財產犯罪用途之可能，而他
    人取得非本人之存摺帳戶等資料之目的在於收取贓款及掩飾
    犯行不易遭人追查，對於提供帳戶雖無引發他人萌生犯意之
    確信，但仍以縱若有人持以犯罪亦無違反其本意之幫助詐欺
    犯意，於95年4月10日，向合作金庫商業銀行員林分行申辦
    其所有帳號0000000-000000號帳戶（含語音轉帳功能及晶片
    金融卡），隨即將該帳戶之存簿、晶片提款卡及密碼等物，
    在該行庫附近之彰化縣員林火車站前，交付予姓名年籍不詳
    綽號「阿坤」之成年男子，並獲取新台幣（下同）2,000元
    ，而容任他人使用上開帳戶，遂行財產犯罪。嗣「阿坤」取
    得乙○○上揭帳戶後，即基於意圖為自己不法所有之犯意，
    先於95年4月19日下午1時10分許，撥打電話予甲○○，表示
    其抽中新永社公司之獎項1,000,000元，翌日（即20日）再
    撥打電話予甲○○，要求其需繳交律師費35,000元始得領取
    中獎獎項，甲○○不疑有詐而陷於錯誤，即於同日下午2時
    23分許，前往合作金庫商業銀行高雄分行匯款35,000元，至
    乙○○之上開合作金庫帳戶內，該筆款項旋於當日即遭不詳
    之成年人分2次共提領35,000元。嗣因甲○○未見其帳戶內
    有匯入中獎款項，始驚覺受騙，而報警查知上情。
二、案經彰化縣警察局員林分局報請臺灣彰化地方法院檢察署檢
    察官偵查後聲請簡易判決處刑，經本院員林簡易庭認為不宜
    逕以簡易判決處刑，移由本院刑事庭改依通常程序審理。
    理  由
壹、證據能力部分：
    本案全部卷證所涵括之供述證據及非供述證據，公訴人、被
    告均不爭執其證據能力，而依刑事訴訟法第159條之5規定「
    被告以外之人於審判外之陳述，雖不符前四條之規定，而經
    當事人於審判程序同意作為證據，法院審酌該言詞陳述或書
    面陳述作成時之情況，認為適當者，亦得為證據。當事人、
    代理人或辯護人於法院調查證據時，知有第一百五十九條第
    一項不得為證據之情形，而未於言詞辯論終結前聲明異議者
    ，視為有前項之同意」，是後述所引用證據之證據能力均無
    疑義，合先敘明。
貳、本院論罪科刑部分：
一、訊據被告乙○○固坦承其於上開時、地，前往合作金庫商業
    銀行員林分行申辦其所有帳號0000000-000000號帳戶（含語
    音轉帳功能及晶片金融卡），隨即將該帳戶之存簿、晶片提
    款卡及密碼等物，在該行庫附近之彰化縣員林火車站前，交
    付予姓名年籍不詳綽號「阿坤」之成年男子，並有上開證人
    甲○○在前揭時間匯款35,000元至其前述帳戶內之事實不諱
    ，惟矢口否認有幫助詐欺取財之犯行，辯稱：伊因為缺錢，
    當時阿坤說會給他錢，所以才去辦帳戶，但不知其所提供之
    帳戶會遭他人用以詐欺犯罪使用云云。
二、經查：
  (一)證人甲○○確有於95年4月19日下午1時10分許，先接獲一通
    電話，經告知其抽中新永社公司之獎項1,000,000元，於翌
    日（即20日），又接獲另通電話，經要求其需繳交律師費
    35,000元始得領取中獎獎項，甲○○不疑有他陷於錯誤，乃
    於同日下午2時23分許，前往合作金庫商業銀行高雄分行匯
    款35,000元，至被告所申設之上開合作金庫帳戶內，該筆款
    項旋於當日即遭人以提款卡分2次共提領35,000元等情，業
    據證人即被害人甲○○於警詢時證述遭詐騙時間，及匯款時
    、地及金額等情綦詳，且有合作金庫商業銀行員林分行戶名
    乙○○、帳號0000000-000000號帳戶之新開戶建檔登錄單、
    存款交易資料查詢單及合作金庫商業銀行高雄分行存款憑條
    等件附卷可稽，上開事實應堪認定。
  (二)被告雖辯稱當時因為缺錢，而阿坤說會給他錢，所以才去辦
    帳戶，但不知其所提供之帳戶會遭他人用以詐欺犯罪使用云
    云。惟查今日一般人至郵局或銀行開設帳戶並非難事，如非
    供犯罪之非法使用，衡情自無置自己名義帳戶不用，而取得
    他人帳戶使用之必要。且金融存款帳戶事關存戶個人財產權
    益之保障，其與存戶印鑑章結合，具高度專有性，除非本人
    或與本人親密關係者，難認有何理由可自由流通使用該存摺
    ，一般人皆有妥為保管防阻他人任意使用之認識，縱因特殊
    情況偶有交付他人使用之需，亦必然深入瞭解用途後再行提
    供以使用，方符常情。而該等專有物品如落入不明人士手中
    ，極易被利用為與財產有關之犯罪工具，此又係具備一般生
    活智識者皆能體察之常識；參以邇來詐欺人士使用他人存摺
    作為指示被害人匯款工具之犯罪類型層出不窮，並廣經媒體
    披載，凡對社會動態尚非全然不予關注者均能知曉。在本件
    中，被告於提供上開帳戶予他人使用時，已係成年人，足認
    其心智成熟，亦具一般智識程度及社會經驗，對於上開各情
    ，自有認識，竟仍將自己前開帳戶之存摺、晶片金融卡（含
    密碼）提供予姓名年籍不詳綽號「阿坤」之成年人，且該成
    年人果據以為犯詐欺取財罪之出入帳戶使用，足見被告主觀
    上顯具有縱使姓名年籍不詳之成年人於取得該帳戶之存摺、
    金融卡（含密碼）後，自行或提供詐騙人士持以作為詐欺取
    財之用，亦不違背其本意之不確定故意至明。
  (三)綜上所述，被告前開所辯，顯係卸責之詞，不足採信。本案
    事證已臻明確，被告犯行應堪認定，應與依法論科。
三、我國刑法於94年2月2日修正公布，95年7月1日施行（下稱新
    法；修正前刑法下稱舊法）後，依最高法院95年度第8次刑
    事庭會議決議決議內容，有關新舊法之適用原則如下：
    (一)新法第2條第1項之規定，係規範行為後法律變更所生新舊
      法律比較適用之準據法，於新法施行後，應適用新法第2
      條第1項之規定，為「從舊從輕」之比較。
    (二)基於罪刑法定原則及法律不溯及既往原則，行為之處罰，
      以行為時之法律有明文規定者為限，必行為時與行為後之
      法律均有處罰之規定，始有新法第2條第1項之適用。
    (三)比較時應就罪刑有關之共犯、未遂犯、想像競合犯、牽連
      犯、連續犯、結合犯，以及累犯加重、自首減輕暨其他法
      定加減原因（如身分加減）與加減例等一切情形，綜其全
      部罪刑之結果而為比較。
    (四)新法第33條第5款規定罰金刑為1,000元以上，以百元計算
      之，新法施行後，應依新法第2條第1項之規定，適用最有
      利於行為人之法律。
    (五)易科罰金之折算標準，新法施行後，應依新法第2條第1項
      之規定，適用最有利於行為人之法律。
四、本件被告行為後，刑法關於幫助犯、易科罰金、主刑罰金刑
    及累犯部分等規定均有修正，依前揭最高法院95年度第8次
    刑事庭會議決議內容，應綜其全部罪刑之結果而為比較後，
    始得判斷應適用新法或舊法，經本院為如附表所示之比較後
    ，認本件依刑法第2條第1項前段，就以下幫助犯、易科罰金
    、主刑罰金刑及累犯部分等適用，均應依舊法。按刑法上之
    幫助犯，係指以幫助之意思，對於正犯資以助力，而未參與
    實施犯罪之行為者而言（最高法院49年臺上字第77號判例參
    照）。查被告將前揭所申請之帳戶存摺、晶片金融卡，交付
    予他人作為犯詐欺取財之用，而向其收取前揭帳戶存摺、晶
    片金融卡之人，確有向被害人詐欺取財，被害人因而匯款、
    轉帳入被告之前開金融機構帳戶等節，已如前述，是核被告
    所為，係犯修正前刑法第30條第1項前段、刑法第339條第1
    項之幫助詐欺取財罪。被告幫助他人犯詐欺取財罪，為從犯
    ，應依修正前刑法第30條第2項規定按正犯之刑減輕之。末
    查，被告前因違反毒品危害防制條例案件，經本院於91年8
    月30日以91年度易字第596號判處有期徒刑6月確定，甫於93
    年2月16日執行完畢等情，此有臺灣彰化地方法院檢察署刑
    案資料查註紀錄表及臺灣高等法院被告前案紀錄表在卷可稽
    ，其於受有期徒刑執行完畢後，5年以內再犯本件有期徒刑
    以上之罪，為累犯，應依修正前刑法第47條規定，加重其刑
    ，並與前開減輕其刑部分，依刑法第71條第1項規定，先加
    後減之。爰審酌被告有多項前科紀錄，素行不佳，且擅自提
    供帳戶供他人非法使用，使犯罪難以查緝，等同助長犯罪，
    行為殊屬不當，且犯後仍飾詞卸責、未見悔意，並考量其犯
    罪之動機、目的、手段、被害人所生之損害等一切情狀，量
    處如主文所示之刑，並諭知易科罰金之折算標準。
據上論斷，應依刑事訴訟法第452條、第299條第1項前段，刑法
第2條第1項前段、刑法第339條第1項、修正前刑法第30條第1項
、第2項、修正前刑法第47條、修正前刑法第41條第1項前段，罰
金罰鍰提高標準條例第1條前段，修正前罰金罰鍰提高標準條例
第2條，判決如主文。
本案經檢察官吳宗達到庭執行職務。
中    華    民    國    95    年    8     月    29    日
              刑事第二庭  審判長法  官  石馨文
                                法  官  唐中興
                                法  官  郭麗萍
以上正本證明與原本無異。
如不服本判決，應於收受送達後10日內向本院提出上訴書狀（應
附繕本）。
告訴人或被害人對於判決如有不服具備理由請求檢察官上訴者，
其上訴期間之計算係以檢察官收受判決正本之日期為準。
中    華    民    國    95    年    8     月    29    日
                                書記官  張子涵
中華民國刑法第339條第1項
（普通詐欺罪）
意圖為自己或第三人不法之所有，以詐術使人將本人或第三人之
物交付者，處5年以下有期徒刑、拘役或科或併科1千元以下罰金
。


司法院資訊處製作；財團法人民間司法改革基金會備份。
